臺灣臺南地方法院新市簡易庭民事判決
109年度新小字第1050號
原      告  永新社區D區管理委員會

法定代理人  劉明芳
訴訟代理人  王志獻
被      告  謝福氣
上列當事人間請求損害賠償事件，經本院於民國110年2月25日言
詞辯論終結，判決如下：
    主      文
被告應給付原告新臺幣叄仟伍佰元。
原告其餘之訴駁回。
訴訟費用新臺幣壹仟元，其中新臺幣伍佰捌拾元由被告負擔，餘
由原告負擔。
本判決原告勝訴部分得假執行。
    事實及理由
壹、程序方面：
一、按民事訴訟法第170條、第173條前段規定，當事人喪失訴訟
    能力或法定代理人死亡或其代理權消滅者，訴訟程序在有法
    定代理人或取得訴訟能力之本人承受其訴訟以前當然停止；
    第168條、第169條第1項及第170條至前條之規定，於有訴訟
    代理人時不適用之。又第168條至第172 條及第174條規定所
    定之承受訴訟人，於得為承受時，應即為承受之聲明，同法
    第175 條第1 項亦定有明文。查本件原告之法定代理人原為
    王志獻，嗣於本件訴訟進行中變更為劉明芳，新任法定代理
    人劉明芳已於民國110年2月26日具狀聲明承受訴訟（見本院
    卷第67頁至第69頁），與前開規定核無不合，應予准許。
二、按訴狀送達後，原告不得將原訴變更或追加他訴，但擴張或
    減縮應受判決事項之聲明者，不在此限，民事訴訟法第255
    條第1項但書第3款定有明文，依同法第436條之23、第436條
    第2項規定，亦為小額訴訟程序所準用。本件原告原起訴聲
    明為：「被告應給付原告新臺幣（下同）5,400元」，嗣於
    訴狀送達後，於本院110年2月25日言詞辯論程序時當庭變更
    訴之聲明為：「被告應給付原告6,000元」（見本院卷第60
    頁）。核原告所為，係擴張應受判決事項之聲明，揆諸前開
    規定，應予准許。
貳、實體方面：　　
一、原告起訴主張：原告為維護所負責管理之永新社區D區（下
    稱系爭社區），乃於被告住家前門及後門均裝設監視器各1
    支（下稱系爭監視器），詎被告竟無故於民國109年2月10日
    擅自將系爭監視器拆除並放置於系爭社區管理室內，經原告
    多次促請被告將系爭監視器裝回，被告均置之不理，為此，
    爰依侵權行為之法律關係提起本件訴訟。並聲明：被告應給
    付原告6,000元。
二、被告則以：系爭監視器安裝之位置，有侵犯被告隱私權之虞
    ，且原告違反程序，未經規約或分區所有權人同意即裝設系
    爭監視器於被告住家門前，亦不願參酌被告所提出其他案裝
    系爭監視器之位置，違反比例原則。並聲明：原告之訴駁回
    。
三、本院之判斷：
　㈠原告主張之事實，業據其提出系爭監視器新舊安裝配線報價
    單為證（見本院卷第63頁至第65頁），而被告對於自行僱工
    將系爭監視器拆除一節亦不爭執（見本院卷第17頁、第42頁
    ），堪認原告此部分之主張為真實。
　㈡按因故意或過失，不法侵害他人之權利者，負損害賠償責任
    ，民法第184條第1項前段定有明文。查被告於上開時、地，
    將系爭監視器拆除並置於系爭社區管理室，致原告所有之系
    爭監視器無法正常運作，核屬故意之侵權行為，則原告主張
    被告因系爭行為應負侵權行為損害賠償責任，應屬有據。至
    被告固主張系爭監視器裝設之位置，有侵害其隱私權之虞，
    惟關於系爭監視器有無侵害被告隱私權一節，業經本院新市
    簡易庭109年度新簡字第205號民事簡易判決認被告之主張無
    理由而駁回其訴，且於本件訴訟進行中，亦經系爭社區區分
    所有權人會議決議被告應將系爭監視器回復原狀，並支付安
    裝所產生之一切費用等情，有本院新市簡易庭109年度新簡
    字第205號民事簡易判決、系爭社區區分所有權人會議紀錄
    在卷可查（見本院卷第17頁至第21頁、第51頁至第53頁），
    是被告主張因系爭監視器侵害其隱私權始自行拔除云云，難
    以採為對被告有利之認定。
　㈢按負損害賠償責任者，除法律另有規定或契約另有訂定外，
    應回復他方損害發生前之原狀。前述情形，債權人得請求支
    付回復原狀所必要之費用，以代回復原狀，民法第213條第1
    項、第3項分別定有明文。又請求賠償物被毀損所減少之價
    額，得以修復費用為估定之標準，但以必要者為限，如修理
    材料以新品換舊品，應予折舊（最高法院77年度第9次民事
    庭會議決議㈠意旨參照）。查本件被告自109年2月10日故意
    拆除系爭監視器，迄今已逾1年未曾使用，難認尚能使用，
    則原告主張應以新品替換作為回復原狀之必要費用支出，應
    屬合理。又稽之原告所提出之估價單2紙，係分別臚列倘以
    舊攝影機安裝配線每組單價為1,500元，若係以新攝影機更
    換並安裝配線每組單價則為3,000元，有該估價單存卷可參
    （見本院卷第63頁、第65頁），可認以舊有之攝影機重新安
    裝配線每組須花費1,500元部分，衡情應屬安裝監視器之工
    資費用，從而安裝系爭監視器之工資費用應為3,000元（計
    算式：1,500元×2＝3,000元），另更換每組新攝影機之費用
    為3,000元，扣除安裝每組監視器之工資1,500元後，堪認每
    組攝影機之材料費用為1,500元（計算式：3,000元－1,500元
    ＝1,500元），則系爭監視器更換新品之材料費用則應為3,00
    0元（計算式：1,500元×2＝3,000元），因此計算上開損害賠
    償數額時，其中材料更換部分係以新品更換損壞之舊品，揆
    諸前揭說明，自應計算折舊，始符合修復之原則。
　㈣又兩造不爭執系爭監視器之耐用年數以什項設備分類明細表
    之5年年限為計算基礎（見本院卷第60頁），另系爭監視器
    自裝設至遭被告拔除之時間已超過5年，業據原告陳明在卷
    （見本院卷第60頁），是系爭監視器於遭被告拔除之際，固
    已超過耐用年數之5年，惟斯時系爭監視器既仍正常使用中
    ，難認已無殘餘價值，故本院參酌營利事業所得稅查核準則
    第95條第8款：「營利事業折舊性固定資產，於耐用年限屆
    滿仍繼續使用者，其殘值得自行預估可使用年數並重新估計
    殘值後，按原提列方式計提折舊」、所得稅法第51條第1項
    前段：「固定資產之折舊方法，以採用平均法、定率遞減法
    、年數合計法、生產數量法、工作時間法或其他經主管機關
    核定之折舊方法為準」，及該法施行細則第48條第1款：「
    本法第51條所定固定資產之折舊方法，採平均法者，以固定
    資產成本減除殘值後之餘額，按固定資產耐用年數表規定之
    耐用年數平均分攤，計算每期折舊額」規定，認採用「平均
    法」計算其最後1年折舊後之殘值作為系爭監視器之殘餘價
    值【計算式：取得價格÷（耐用年限＋1 ）＝殘值】，應屬合
    理，是更換系爭監視器為新品之材料費用3,000元，依前揭
    平均法計算其折舊後之殘餘價值為500元【計算式：3,000元
    ÷（5＋1）＝500元】，加計毋庸折舊之工資3,000元，總計系
    爭監視器回復原狀之費用應為3,500元（計算式：500元＋3,0
    00元＝3,500元）。
四、綜上所述，原告依民法侵權行為法律關係之規定，請求被告
    給付原告3,500元，為有理由，應予准許，逾此範圍之請求
    ，則無理由，應予駁回。
五、按各當事人一部勝訴、一部敗訴者，其訴訟費用，由法院酌
    量情形，命兩造以比例分擔或命一造負擔，或命兩造各自負
    擔其支出之訴訟費用；小額事件第一審法院為訴訟費用之裁
    判時，應確定其費用額，民事訴訟法第79條、第436 條之19
    第1項分別定有明文。本院酌量兩造訴訟勝敗情形，認第一
    審訴訟費用即裁判費1,000元，應由被告負擔580元，餘由原
    告負擔，爰判決如主文第3項所示。
六、本件原告勝訴部分，係屬民事訴訟法第436條之8第1項小額
    訴訟事件所為被告敗訴之判決，依同法第436條之20規定，
    應依職權宣告假執行。
七、訴訟費用負擔之依據：民事訴訟法第79條、第436 條之19第
    1項。
中　　華　　民　　國　     110   　年　　3　　月　　18　
　日
　　　　　　　　　新市簡易庭     法       官   施志遠
以上正本與原本相符。
如不服本判決，應於送達後20日內，向本院提出上訴狀並表明上
訴理由，如於本判決宣示後送達前提起上訴，應於判決送達後20
日內補提上訴理由書（須附繕本）。如委任律師提起上訴，應一
併繳納上訴審裁判費。
對於小額程序之第一審判決之上訴，非以其違背法令之理由，不
得為之。且上訴狀內應記載表明㈠原判決所違背之法令及其具體
內容。㈡依訴訟資料可認為原判決有違背法令之具體事實。
中　　華　　民　　國　  110  　年　　3　　月　　19　　日
             　                                             書 記 官  李慈容